【裁判字號】    98,台抗,531
【裁判日期】    980709
【裁判案由】    聲請宣告破產
【裁判全文】
最高法院民事裁定              九十八年度台抗字第五三一號
再 抗告 人  名間電力股份有限公司
法定代理人  甲○○
訴訟代理人  丁志達律師
上列再抗告人因與相對人瑞晟營造有限公司間聲請宣告破產事件
，對於中華民國九十八年三月二十五日台灣高等法院台中分院裁
定（九十八年度破抗字第四號），提起再抗告，本院裁定如下：
    主  文
原裁定廢棄，應由台灣高等法院台中分院更為裁定。
    理  由
本件再抗告人向台灣南投地方法院（下稱南投地院）聲請宣告相
對人破產，經該法院裁定駁回，再抗告人對之提起抗告，原法院
以：再抗告人主張其對於相對人有本票債權，然相對人對於再抗
告人之本票債權存在與否尚有爭執，其拒絕支付，核屬法律上抗
辯權利之行使，尚非單純之經濟上不能支付，要難逕認為已符破
產法上之停止支付情事。又相對人既已陳明其資產尚有工程款債
權計新台幣（下同）一億五千四百五十萬元，顯見相對人具有償
債能力，並無不能清償債務之情事，自不應准其宣告破產等詞，
因而維持南投地院之裁定，駁回其抗告。
惟按破產，對於債務人不能清償債務者宣告之；法院對於破產之
聲請，在裁定前，得依職權為必要之調查，並訊問債務人、債權
人及其他關係人，破產法第五十七條及第六十三條第二項分別定
有明文。是法院就破產之聲請，應調查債務人是否不能清償債務
，以作為是否宣告破產之依據。查本件再抗告人於聲請破產時，
已敘明其對相對人有本票債權二千七百萬元，且另有其餘六十位
債權人以總金額九千九百零六萬四千一百六十五元聲請參與分配
。而相對人在銀行存款債權則僅有八百七十六萬四千六百三十九
元云云，並提出本票裁定、存款債權表為證，則再抗告人已依破
產法第五十七條及第六十一條規定，於聲請書敘明其債權性質、
數額及相對人不能清償債務之事實，而符合聲請宣告破產之形式
要件。至相對人雖抗辯其公司資產除部分為存款債權外，尚有營
繕工程所得之工程款債權一億五千四百五十萬元，惟未提出證據
以資證明，且再抗告人主張該工程款數額僅為四千五百七十六萬
七千二百三十六元，並不足以清償債務。原法院未遑調查審認，
即遽以相對人無不能清償債務之情事，再抗告人不能聲請宣告破
產為由，而裁定駁回其抗告，尚嫌速斷。再抗告論旨，指摘原裁
定不當，求予廢棄，非無理由。
據上論結，本件再抗告為有理由。依破產法第五條、民事訴訟法
第四百九十五條之一第二項、第四百七十七條第一項、第四百七
十八條第二項，裁定如主文。
中    華    民    國  九十八  年    七    月    九    日
                      最高法院民事第五庭
                          審判長法官  朱  建  男
                                法官  顏  南  全
                                法官  林  大  洋
                                法官  沈  方  維
                                法官  陳  淑  敏
      本件正本證明與原本無異
                                      書  記  官
中    華    民    國  九十八  年    七    月  二十一  日
                                                      Ｑ


司法院資訊處製作；財團法人民間司法改革基金會備份。
